臺灣臺北地方法院刑事判決　　　　　　　　　　　　九十一年度易字第一二九一號
　　公　訴　人　臺灣臺北地方法院檢察署檢察官
　　被　　　告　甲○○　男　三.
右列被告因詐欺等案件，經檢察官聲請簡易判決處刑（九十年度偵緝字第一○三三號
《含八十八年度偵字第二六九三四號、八十九年度偵字第一七一五四號、九十年度偵
字第三三八六號》、九十一年度偵字第四四八六、一一三七九號），及併案審理（九
十一年度偵字第一八五○九、一八六二五號），本院認不宜逕以簡易判決處刑，改依
通常程序審理，判決如左：
    主  文
甲○○以詐術得財產上不法之利益，處有期徒刑肆月；又連續竊盜，累犯，處有期徒
刑拾月。應執行有期徒刑壹年。
    事  實
一、甲○○前有賭博、誣告等前科，於民國八十四年間因侵占案件，經本院於八十四
    年十一月二十九日以八十四年度自字第四五一號判處有期徒刑七月確定，因拒不
    到案接受執行，經臺灣臺北地方法院檢察署發佈通緝（不構成累犯），逃匿期間
    ，明知其無任何足以營生之收入，平日更係賴舉債度日，並無支付租金及電信費
    用之資力，竟意圖為自己財產上不法之利益，於民國八十八年七月二十三日，以
    「王惟仁」之化名，向乙○○承租位於臺北市○○○路○段八十四巷三十六號三
    樓之房間居住，並口頭約定每月租金新臺幣（下同）一萬七千元，押租金為三個
    月之租金，甲○○因無資力支付租金及押租金，為取信於乙○○，乃向乙○○佯
    稱先給付訂金一千五百元，餘款因存摺暫放在女友處，二日後即能支付，使乙○
    ○誤認其有支付能力，陷於錯誤，而允諾其遷入居住，並使用房間內一切設備（
    含電話設備）。嗣乙○○因見甲○○仍未依約給付租金，經一再催討，甲○○只
    得於同年八月二十三日再支付一萬五千元，以暫時應付，並誆稱俟支付押租金時
    再與乙○○正式簽訂租賃契約。此後，因甲○○未曾再支付任何租金及押租金，
    見因撥打○○二四之電話造成電信費用龐大，無法虛應故事，於八十八年九月十
    日留下一紙便條後即不告而別。乙○○見甲○○未與之聯繫，經親往甲○○之租
    住處一探究竟，始發現已人去樓空，嗣接獲中華電信臺北南區營運處通知門號0
    0000000，八十八年七、八、九月份之電信費用高達五萬八千三百四十八
    元，且分文未繳，方知上當受騙。
二、甲○○除上開因侵占案件，經本院判處有期徒刑七月確定，於八十五年間另因妨
    害兵役治罪條例案件，經本院於八十五年十月十日以八十五年度北簡字第六二九
    號判處拘役二十日確定。嗣經通緝到案後二案接續執行，甫於八十九年七月十九
    日因縮短刑期執行完畢，詎出監後仍不知悔改，基於意圖為自己不法所有之概括
    犯意，於九十一年二月二十八日十七時許，在臺北市○○○路中正紀念堂戲劇之
    迴廊下，趁徐仁鴻因看人跳舞，將所有白色背包一只（內有黑色皮夾一只、現金
    三百元、學生消費卡、行動電話一支、毛衣等）置於地上，而未注意之際，下手
    竊取徐仁鴻所有之上開背包，甫一得手後即為徐仁鴻之同學張智傑、邱奕帷當場
    發現，並向其取回背包。詎甲○○見未有所獲，復於同日十七時三十分許，步往
    中正紀念堂南廣場，竊取正在練舞之林書弘所有置於地上之藍色手提包一個（內
    有現金八百三十元、文化大學學生證、駕照、行照、隨身聽及衣物等），得手後
    為早已在一旁注意甚久之徐仁鴻、張智傑、邱奕帷等人目睹，合力將之逮捕並報
    警處理。孰料，甲○○經臺灣臺北地方法院檢察署檢察官於九十一年三月一日訊
    問並諭知限制住居後，於九十一年四月二十五日八時許，又在臺北市○○路○段
    國父紀念館館外走廊，竊取因運動而暫將皮包置於走廊下之許倖璜所有皮包一只
    （內有身分證、汽車駕駛執照、機車駕駛執照、提款卡數張、臺灣人壽保險股份
    有限公司支票一張、大潤發會員卡一張、臺灣大哥大股份有限公司支票一張、現
    金二千元左右），得手後，直至九十一年六月九日，始因員警在臺北市○○區○
    ○街二段五十四號發覺其形跡可疑，上前盤問，始起出許倖璜失竊之臺灣人壽保
    險股份有限公司支票、臺灣大哥大股份有限公司支票、大潤發會員卡各一張（已
    發還許倖璜）。經解送臺灣臺北地方法院檢察署檢察官訊問飭回後，甲○○故態
    復萌，又先後於：(1)九十一年八月六日十四時四十五分許，在台北市大安區○○
    ○路○段一號之臺灣大學排球場旁護欄下，趁楊蕙瑛在該處打球之際，竊取楊蕙
    瑛所有置於排球場旁護欄下之皮包一個（內有錢包一只、行動電話一支、八百元
    ），得手時，為楊蕙瑛當場發覺，趨前高喊：「先生，這個皮包是我的」等語，
    甲○○不得已，祇得將皮包歸還；(2)九十一年八月十八日十八時十三分許，在臺
    灣大學運動場，利用嚴健彰將其所有黑色背包一個（內有ＮＯＫＩＡ手機一支、
    一百二十二元、書籍二本《英文文法、科學的人文思考》）放置該處，疏未注意
    之際，下手竊取該背包，得手後為現場民眾蔣永珍當場發現逮捕，並報警處理，
    而查悉上情。
四、案經乙○○、徐仁鴻、林書弘分別訴由臺北市政府警察局萬華分局、中正第二分
    局報請臺灣臺北地方法院檢察署檢察官聲請簡易判決處刑，及嚴健彰訴由臺北市
    政府警察局大安分局報請臺灣臺北地方法院檢察署檢察官移請本院併案審理，本
    院改依通常程序審理。
    理  由
一、訊據被告甲○○坦承於右揭時地向告訴人乙○○租用房間，約定每月租金一萬七
    千元，直至八十八年九月十日留下紙條不告而別止，前後支付訂金一千五百元及
    租金一萬五千元之事實，對於因無力支付方租及高達五萬八千三百四十八元之電
    信費用，乃自行離去等情，亦不否認；惟矢口否認有何詐欺或竊盜之犯行，辯稱
    ：伊沒有冒用王惟仁名義租屋，也無在中正紀念堂、國父紀念館等地竊盜之情事
    云云。
（一）詐欺得利部分：
  １、經查，被告於承租臺北市○○○路○段八十四巷三十六號三樓房間之期間，不
      僅無任何工作收入，且平日賴舉債度日，並無支付租金及電信費用之資力一情
      ，業據其於本院審理中供承：「（問：有無向告訴人租房子？）有。（問：租
      房子期間有無固定之工作？）沒有。（問：租房子期間做何工作？）沒有工作
      。（問：租房子期間有無收入？）沒有。（問：租房子期間有無使用房東的電
      話？）有。‧‧‧（問：租房子期間哪來的錢繳房租？）借的」等語在卷（見
      本院九十一年十二月十八日審判筆錄）。第查，被告化名「王惟仁」，向告訴
      人乙○○承租上開房屋之事實，前經其於通緝到案後在偵查中自白：「（問：
      八十八年七月二十三日至八十八年九月十日，向乙○○承租房屋？）是，以王
      惟仁名義承租」等語甚詳（見九十年度偵緝字第一○三三號偵查卷第十四頁反
      面），且有卷附被告自承為其所留之便條一張末載：「王留」可佐（見八十八
      年度偵字第二六九三四號偵查卷第六頁）。足認其於本院調查中翻異前詞，否
      認冒用「王惟仁」之名義租屋云云，顯非事實，無足採信。
  ２、被告在承租上開告訴人乙○○所有之房間期間，既無收入，端賴向人舉債度日
      ，對於將來定無法依約支付每月高達一萬七千元之租金及三個月之押租金一節
      ，顯然知之甚稔。其為取信於乙○○，竟誆稱存摺放在女友處，租金及押租金
      無法一時全數支付，此有警訊中直指其於承租時詐稱：「『先訂金一千五百元
      給我』，週休二日銀行休息，要慢二天給我，時間到時，又稱其女友車禍，其
      存摺放在女友處，所以無法取得，再過幾天，再來簽訂契約」云云之告訴人乙
      ○○之指訴可稽（見八十八年度偵字第二六九三四號偵查卷第三頁反面）。被
      告施用詐術，致告訴人陷於錯誤，而提供房間（含一切房間內之設備）供其居
      住、使用一情，灼然甚明。又被告在前後短短居住僅一個多月之時間，所撥打
      電話之電信費用高達五萬八千三百四十八元，有卷附中華電信臺北南區營運處
      通知單一紙及電信費（存根聯）三張足憑（見八十八年度偵字第二六九三四號
      偵查卷第七、八頁），其在本院審理中又自承並無能力繳付（見本院九十一年
      十二月十八日審判筆錄），益徵其詐取財產上不法利益之心態。此部分詐欺得
      利之事證明確，被告辯稱承租房屋時，無何詐欺犯意，並無可採。
（二）竊盜部分：
  １、經查，被告於九十一年二月二十八日十七時許，在臺北市○○○路中正紀念堂
      戲劇之迴廊下，竊取告訴人徐仁鴻所有白色背包一只（內有黑色皮夾一只、現
      金三百元、學生消費卡、行動電話一支、毛衣等），隨後又於同日十七時三十
      分許，在中正紀念堂南廣場，竊取正在練舞之告訴人林書弘所有藍色手提包（
      內有現金八百三十元、文化大學學生證、駕照、行照、隨身聽及衣物等），得
      手後為早已注意其行動甚久之徐仁鴻、張智傑、邱奕帷等人發現，而合力將之
      逮捕並報警處理一情，業經現場目擊證人：(1)張智傑於警訊中證述：「今（二
      八）日下午十七時左右於中正紀念堂戲劇院迴廊，我正與同學徐仁鴻等五位同
      學在觀看別人跳舞時，我看到一名陌生男子拿走徐仁鴻放於迴廊地上之白色背
      包，便利及上前將該背包取回，‧‧‧覺得該男子很可疑，便告知同學並一直
      觀察他的舉動，於十七時三十分左右，該男子走到戲劇院右側花園，又拿起地
      上一個藍色背包，便與同學上前將該民拿走之藍色背包取回，經詢問後該背包
      為民眾林書弘所有，於是報警前來處理」等語（見九十一年度偵字第四四八六
      號偵查卷第十二頁反面），及(2)邱奕帷於警訊中證述：「當時在十七時左右，
      我與其他同學已有發現該名穿藍色衣服男子甲○○正在竊取我同學徐仁鴻之手
      提包，於是我們上前去將其捉住，但當時未與該男子甲○○計較，故而放他離
      去，但過些許時候約十七時三十分許，又發現該男子甲○○，又惡性不改，正
      在竊取他人之背包，於是我聯合其他同學前往將其捉住，並找出被害人（林書
      弘），證實該男子甲○○所竊取之藍色背包正是被害人（林書弘）所有，於是
      我們合力將其制服，通知警察前來」等語（見九十一年度偵字第四四八六號偵
      查卷第十一頁反面）在卷。經取回之白色背包及藍色背包，分別為告訴人徐仁
      鴻、林書弘所有之物，亦據告訴人徐仁鴻指訴：「（問：你是如何失竊的？）
      當時我站在中正紀念堂戲劇院迴廊，正在看人跳舞，而把我的背包放在地上，
      就不見了」等語（見九十一年度偵字第四四八六號偵查卷第十二頁）及林書弘
      指證：「今天下午十七時三十分左右，我在中正紀念堂戲劇院南側廣場練舞時
      ，有一位民眾（後來知道他叫徐仁鴻）提著我的藍色背包詢問我是不是我的，
      我才發現背包遭竊。‧‧‧裡面有現金新台幣八百三十元整、文化大學學生證
      、駕照、行照、隨身聽及衣物」等語（見九十一年度偵字第四四八六號偵查卷
      第十頁）綦詳，並有贓物認領保管收據二紙（見九十一年度偵字第四四八六號
      偵查卷第十三、十四頁）可稽。被告在偵查中雖辯稱其誤認背包係遺失物，始
      順手拿起，拿起後曾詢問有無遺失之人，但均未獲回應云云，然查該等背包放
      置於地上雖屬實情，但中正紀念堂迴廊及南側廣場等處，平日均有人駐足停留
      、跳舞或從事其他活動，而被告於警訊時亦自承：「當時該處即樓上迴廊只有
      放一個（背包）樓下南側廣場放了三個，都是分開的放」（見九十一年度偵字
      第四四八六號偵查卷第五頁反面），一般人望之不難想見放在地上之背包，絕
      非棄置之無主物或一時疏未帶走之遺失物、遺忘物。被告趁背包之所有人專注
      於從事活動，或未注意其行動之際，擅自拿取背包據為己有，自屬竊盜行為之
      著手實施。又倘如被告所辯拾起背包後，曾加以詢問，早在一旁注意其行動之
      徐仁鴻、張智傑、邱奕帷等人，當無將其制服，並報警處理之理。被告所辯此
      節，應係蒙蔽良心、詭辯之詞，實無足採。
  ２、第查，被告於九十一年四月二十五日八時許，在臺北市○○路○段國父紀念館
      附近，竊取被害人許倖璜所有皮包一只（內有身分證、汽車駕駛執照、機車駕
      駛執照、提款卡數張、臺灣人壽保險股份有限公司支票一張、大潤發會員卡一
      張、臺灣大哥大股份有限公司支票一張、現金二千元左右）之事實，已經被害
      人許倖璜於警訊中指訴：「於九十一年四月二十五日八時左右，在台北市國父
      紀念館館外走廊失竊，因早上都會到國父紀念館運動，就將衣服及皮包放在走
      廊上，運動完後欲取回衣服及皮包時，只發現衣服，而皮包已被竊走了。皮包
      內有身分證、汽車駕照、機車駕照、提款卡約十張左右、大潤發會員卡乙張、
      臺灣人壽保險公司支票乙張、臺灣大哥大有限公司支票乙張及新台幣約二千元
      左右」等語在卷（見九十一年度偵字第一一三七九號見偵查卷第七頁反面），
      且有贓物認領保管收據一紙及臺灣人壽保險股份有限公司支票、大潤發會員卡
      、臺灣大哥大股份有限公司支票各一張之影本可參（見九十一年度偵字第一一
      三七九號見偵查卷第九、十頁）。
  ３、被告獲檢察官訊問飭回後，另於：(1)九十一年八月六日十四時四十五分許，在
      台北市大安區○○○路○段一號之臺灣大學排球場旁護欄下，竊取被害人楊蕙
      瑛所有置於排球場旁護欄下之皮包一個（內有錢包一只、行動電話一支、八百
      元）；(2)九十一年八月十八日十八時十三分許，在臺灣大學運動場，竊取告訴
      人嚴健彰所有黑色背包一個（內有ＮＯＫＩＡ手機一支、一百二十二元、書籍
      二本《英文文法、科學的人文思考》）等竊盜犯行。有現場目擊者即被害人楊
      蕙瑛、蔣永珍指證：「我於今（六）日下午十四時四十五分許，在臺灣大學排
      球場打球時，看見一名男子在我放置皮包的地方（排球場邊護欄下）走來走去
      ，他突然間拿起我的皮包準備離去，我看見就跑過去跟他說：『先生，這個皮
      包是我的』」、「（問：請你自述當時發現情形？）當時嫌犯甲○○於台大運
      動場附近徘徊，很像在找東西，看見一個黑色背包就拿走至偏僻得地方，看裏
      面的物品。我就至失竊黑色背包現場問誰掉的」等語（見九十一年度偵字第一
      八五○九號偵查卷第七頁反面、九十一年度偵字第一八六二五號偵查卷第八頁
      反面），及告訴人顏健彰證稱：「（問：你於何地、何時失竊？失竊何物？共
      值多少？）我於九十一年八月十八日十八時十五分左右，在台大運動場失竊。
      失竊黑色背包，內含ＮＯＫＩＡ五一三○手機乙支、現金新台幣一百二十二元
      、書籍二本《英文文法、科學的人文思考》，共價值新台幣二千二百十二元」
      等語，及贓物認領保管收據三紙在卷可憑（見九十一年度偵字第一八六二五號
      偵查卷第七頁反面、第十頁、九十一年度偵字第一八五○九號偵查卷第八頁）
      。
  ４、揆此，被告於警偵訊中雖一再辯稱不知上開背包係他人所有之物，然自九十一
      年二月二十八日下午竊取徐仁鴻之白色背包至九十一年八月十八日下午竊取嚴
      健彰之黑色背包止，被告專挑中正紀念堂、國父紀念館及臺灣大學運動場等民
      眾活動場所下手，所拿取者復均為一望即知為有主物且身具財產上價值之背包
      等物，其事後屢次以不知該等放在地上之背包係有主物云云置辯，自屬臨訟避
      就卸責之詞。被告上開竊盜犯行之事證，均已明確，應予依法論科。
二、核被告明知無法如期支付租金、電信費用之資力，化名王惟仁使不知情之告訴人
    乙○○陷於錯誤，而提供其房間及電話等設備之所為，係犯刑法第三百三十九條
    第二項詐欺得利罪。而被告於右揭時地，多次竊取他人財物之行為，另係犯刑法
    第三百二十條第一項竊盜罪。被告先後多次竊盜之犯行，時間緊接，手段相同，
    犯罪構成要件相同之罪名，顯係出於初始同一犯罪計劃之概括犯意反覆為之，應
    依連續犯之規定論以一罪，並加重其刑。所犯詐欺得利罪及連續竊盜罪，行為互
    殊，罪名不同，應予分論併罰。又被告前於八十四年間因侵占案件，經本院於八
    十四年十一月二十九日以八十四年度自字第四五一號判處有期徒刑七月確定，於
    八十五年間復因妨害兵役治罪條例案件，經本院於八十五年十月十日以八十五年
    度北簡字第六二九號判處拘役二十日確定，經通緝到案後二案接續執行，甫於八
    十九年七月十九日因縮短刑期執行完畢，有卷附臺灣高等法院被告全國前案紀錄
    表可考，其受有期徒刑之執行完畢後，五年以內再犯本件連續竊盜罪，為累犯，
    應就竊盜犯行加重其刑，並依法遞加之。爰審酌被告之素行，詐欺及竊盜之犯罪
    動機、目的、手段，暨其所詐得之財產上不法利益、所竊取之財物價值、竊盜次
    數、犯後態度等一切情狀，分別量處如主文所示之刑，並定其應執行之刑，以示
    懲儆。
三、公訴人移送本院併案審理部分（九十一年度偵字第一八五○九、一八六二五號）
    ，雖未據起訴，然與前揭已起訴經論罪科刑之竊盜部分，有連續犯之裁判上一罪
    關係，為起訴效力所及，基於審判不可分之原則，自應由本院併予審理。又本件
    原經檢察官聲請以簡易判決處刑，本院認有刑事訴訟法第四百十一條之一第四項
    但書第二款、第四款所定不宜簡易判決處刑之情形，應由本院依刑事訴訟法第四
    百五十二條規定改依通常程序審判，附此敘明。
據上論斷，應依刑事訴訟法第四百五十二條、二百九十九條第一項前段，刑法第五十
六條、第三百二十條第一項、第三百三十九條第一項、第二項、第四十七條、第五十
一條第五款，罰金罰鍰提高標準條例第一條前段，判決如主文。
本案經檢察官陳弘杰到庭執行職務
中    華    民    國      九十一      年      十二      月    二十五    日
                                      臺灣臺北地方法院刑事第六庭
                                          法  官  吳  秋  宏
右正本證明與原本無異。
如不服本判決，應於判決送達後十日內，向本院提出上訴狀。
                                          書記官  林  碧  華
中    華    民    國      九十一      年      十二       月    二十五   日
附錄本案論罪科刑法條全文：
刑法第三百二十條第一項
刑法第三百三十九條第二項
刑法第三百二十條
一意圖為自己或第三人不法之所有，而竊取他人之動產者，為竊盜罪，處五年以下有
  期徒刑、拘役或五百元以下罰金。
二意圖為自己或第三人不法之利益，而竊佔他人之不動產者，依前項之規定處斷。
三前二項之未遂犯罰之。
刑法第三百三十九條
一意圖為自己或第三人不法之所有，以詐術使人將本人或第三人之物交付者，處五年
  以下有期徒刑、拘役或科或併科一千元以下罰金。
二以前項方法得財產上不法之利益或使第三人得之者亦同。
三前二項之未遂犯罰之。
